臺灣屏東地方法院刑事判決　　　　　　　 95年度訴字第587號
公　訴　人　臺灣屏東地方法院檢察署檢察官
被　　　告　甲○○
上列被告因違反毒品危害防制條例案件，經檢察官提起公訴（95
年度毒偵字第871 號），及同署檢察官移送併辦（95年度毒偵字
第1059號），被告於準備程序中就被訴事實為有罪之陳述，本院
合議庭裁定改依簡式審判程序審理，判決如下：
    主  文
甲○○施用第一級毒品，累犯，處有期徒刑壹年貳月。扣案含有
海洛因成分之注射針筒支，均沒收銷燬之。又施用第二級毒品
，累犯，處有期徒刑陸月。扣案含有甲基安非他命之夾鍊袋壹包
，沒收銷燬之。應執行有期徒刑壹年陸月。扣案含有海洛因成分
之注射針筒支、含有甲基安非他命之夾鍊袋壹包，均沒收銷燬
之。
    事  實
一、甲○○前於民國89年間因施用毒品案件，經本院以89年度毒
    聲字第1523號裁定送觀察、勒戒後，認無繼續施用毒品傾向
    ，於89年7 月21日釋放出所，由臺灣屏東地方法院檢察署檢
    察官以89年度毒偵字第1449號為不起訴處分確定；復於同年
    間因施用毒品案件，經本院以89年度毒聲字第2114號裁定送
    觀察、勒戒後，認有繼續施用毒品傾向，再經本院以89年度
    毒聲字第2417號裁定送戒治處所施以強制戒治，嗣經本院以
    90年度毒聲字第749 號裁定停止戒治付保護管束，於90年10
    月11日保護管束期滿，未經撤銷停止戒治處分，強制戒治視
    為執行完畢。又甲○○曾於89年間因竊盜、違反毒品危害防
    制條例案件，分別經本院以89年度易字第1377號、第1474號
    判決判處有期徒刑4 月、應執行有期徒刑1 年確定，上開有
    期徒刑接續執行，於91年9 月17日縮刑期滿執行完畢。詎其
    猶不知悔改，仍未戒除毒癮，於強制戒治執行完畢釋放後，
    5 年內復分別基於施用第一級毒品海洛因、第二級毒品甲基
    安非他命之犯意，自95年5 月17日起至95年6 月5 日止，將
    海洛因摻入香菸內及燒烤甲基安非他命產生煙氣以口鼻吸食
    之方式，以每天施用海洛因3 次及每天施用甲基安非他命1
    次之頻率，在其位於屏東縣枋寮鄉○○村○○路1 巷6 號住
    處，反覆施用海洛因及甲基安非他命多次。嗣於95年5 月17
    日14時35分許，為警持搜索票至其上開住處搜索查獲，並扣
    得含有海洛因成分之注射針筒3 支、含有甲基安非他命成分
    之夾鍊袋1 包；復於95年6 月5 日11時12分許，因保護管束
    案件，遵期至臺灣屏東地方法院檢察署觀護人室報到，經採
    尿送驗呈嗎啡及甲基安非他命之陽性反應，始知上情。
二、案經屏東縣警察局內埔分局及臺灣屏東地方法院檢察署觀護
    人報請臺灣屏東地方法院檢察署檢察官偵查起訴。
    理　由
一、本件被告甲○○所犯係死刑、無期徒刑、最輕本刑為3 年以
    上有期徒刑以外之罪，其於本院準備程序中就被訴事實為有
    罪之陳述，經法官告知被告簡式審判程序之旨，並聽取公訴
    人、被告之意見後，由本院合議庭依刑事訴訟法第273 條之
    1 第1 項規定，裁定由受命法官獨任進行簡式審判程序，先
    予敘明。
二、上開事實，業據被告甲○○於本院審理時坦承不諱，且被告
    為警查獲時採尿送驗結果，均呈嗎啡（即海洛因水解後之反
    應）及甲基安非他命之陽性反應，有臺灣檢驗科技股份有限
    公司95年6 月8 日KＺ000000000000號、同年6 月19日KＺ0000
    00000000號濫用藥物尿液檢驗報告各1 紙在卷可證。又扣案
    之注射針筒3 支，經送高雄醫學大學附設中和紀念醫院檢驗
    結果，均有海洛因之陽性反應，顯然均沾附有第一級毒品海
    洛因成分之事實，有該院95年8 月14日0000－000 至144 號
    檢驗報告3 紙在卷可佐；另扣案之夾鍊袋1 包，經送同院檢
    驗結果，呈甲基安非他命之陽性反應，顯然沾附有第二級毒
    品甲基安非他命之事實，有同院95年8 月14日0000－000 號
    檢驗報告1 紙在卷可考。上述鑑驗結果，均係檢驗機關本於
    專業知識及以精密儀器或科學檢驗方法所得之結論，自可憑
    信，足見，被告上開自白與事實相符，堪以採信。又被告曾
    於89年間因施用毒品案件，經本院以89年度毒聲字第1523號
    裁定送觀察、勒戒後，認無繼續施用毒品傾向，於89年7 月
    21日釋放出所，由臺灣屏東地方法院檢察署檢察官以89年度
    毒偵字第1449號為不起訴處分確定；復於同年間因施用毒品
    案件，經本院以89年度毒聲字第2114號裁定送觀察、勒戒後
    ，認有繼續施用毒品傾向，再經本院以89年度毒聲字第2417
    號裁定送戒治處所施以強制戒治，嗣經本院以90年度毒聲字
    第749 號裁定停止戒治付保護管束，於90年10 月11 日保護
    管束期滿，未經撤銷停止戒治處分，強制戒治視為執行完畢
    ，此有臺灣屏東地方法院檢察署刑案資料查註紀錄表及臺灣
    高等法院被告全國前案紀錄表各1 份在卷可參。從而，本件
    事證明確，被告犯行堪予認定。
三、查海洛因及甲基安非他命分屬毒品危害防制條例第2 條第2
    項第1 款、第2 款所稱之第一級、第二級毒品，均不得持有
　　、施用，被告竟持以施用，核其所為，係犯同條例第10條第
　  1 項之施用第一級毒品罪及同條第2 項之施用第二級毒品罪
    。其施用前持有海洛因及甲基安非他命之低度行為，應為施
    用之高度行為所吸收，均不另論罪。被告雖有多次施用第一
    級毒品海洛因及第二級毒品甲基安非他命之犯行，惟按刑事
    法若干犯罪行為態樣，本質上原具有反覆、延續實行之特徵
    ，立法時予以特別歸類，定為犯罪構成要件之行為要素，則
    行為人基於概括之犯意，在密切接近之一定時、地持續實行
    之複次行為，倘依社會通念，客觀上認為符合一個反覆、延
    續性之行為觀念者，於刑法評價上，即應僅成立一罪，學理
    上所稱「集合犯」之職業性、營業性或收集性等具有重複特
    質之犯罪均屬之（最高法院95年度台上字第1079號判決參照
    ）。又依毒品危害防防制條例第2 條第1 項所規定之「毒品
    」的定義，可知毒品，因有高度之成癮性及濫用性，即一方
    面因「耐藥性」的影響，導致行為人必須逐漸增加施用劑量
    ，方能達成主觀之相同效果；他方面則因「生理依賴性」及
    「心理依賴性」的影響，導致行為人對毒品產生強烈渴求，
    終至不能根絕。職此，立法實務固以戒斷行為人之毒癮（包
    括身癮及心癮）為其首要；惟倘行為人曾經刑事處遇方式助
    其戒斷毒癮，猶再犯施用毒品，足見原所據以實施之治療程
    序，顯然不能收其實效，是乃明定應依法追訴處罰。據此可
    知，施用毒品之行為本身，顯然具有反覆性及延續性之特徵
    ；準此，「施用」即屬此類犯罪之常態，倘認「施用」，為
    數罪評價，恐與刑罰之過度評價禁止原則相悖。基此，於刑
    法評價上，「施用」毒品應僅成立「集合犯」之實質一罪。
    又公訴事實僅論及被告於95年5 月17日14時35分起往前回溯
    72小時內某時施用海洛因、甲基安非他命各1 次之犯行，惟
    被告其餘施用海洛因、甲基安非他命之行為，與已起訴之犯
    罪事實，具有實質上一罪關係，已如前述，為起訴效力所及
    ，本院自應併予審理。又94年2 月2 日修正公布之刑法，業
    於95年7 月1 日施行，而刑法第47條關於累犯加重刑度之規
    定亦有修正，限於行為人之再犯係出於故意者，始有累犯加
    重規定之適用。查被告曾於89年間因竊盜、違反毒品危害防
    制條例案件，分別經本院以89年度易字第1377號、第1474號
    判決判處有期徒刑4 月、應執行有期徒刑1 年確定，上開有
    期徒刑接續執行，於91年9 月17日縮刑期滿執行完畢，有臺
    灣屏東地方法院檢察署刑案資料查註紀錄表及臺灣高等法院
    被告全國前案紀錄表各1 份在卷可參，是以，被告於有期徒
    刑執行完畢後，5 年以內故意再犯上述2 罪，不論依修正前
    刑法第47條或修正後刑法第47條第1 項，均構成累犯，並無
    有利或不利之情形，自無新、舊法比較之問題，應逕依修正
    後刑法第47條第1 項規定，皆論以累犯，並均依法加重其刑
    。其所犯上述2 罪，犯意各別，行為互異，應予分別論罪，
    合併處罰。爰審酌被告素行非佳，經觀察、勒戒及強制戒治
    後，仍未能戒除毒癮，顯見其無戒毒悔改之意，惟念其施用
    毒品乃自戕行為，及其施用毒品之期間、次數、犯罪後坦認
    犯行，態度尚稱良好等一切情狀，分別量處如主文所示之刑
    。另被告行為後刑法關於數罪併罰定應執行刑部分亦有修正
    ，修正前第51條第5 款規定：「宣告多數有期徒刑者，於各
    刑中之最長期以上，各刑合併之刑期以下，定其刑期。但不
    得逾20年。」，而依修正後之刑法第51條第5 款之規定：「
    宣告多數有期徒刑者，於各刑中之最長期以上，各刑合併之
    刑期以下，定其刑期。但不得逾30年。」比較結果，修正後
    刑法並非較有利於被告，依刑法第2 條第1 項前段規定，應
    適用修正前刑法第51條第5 款規定，定其應執行之刑。扣案
    含有海洛因成分之注射針筒3支 、含有甲基安非他命成分之
    夾鍊袋1 包，因與第一級毒品海洛因、第二級毒品甲基安非
    他命無法析離，應依毒品危害防制條例第18條第1 項前段規
    定，均沒收銷燬之。
據上論斷，應依刑事訴訟法第273 條之1 第1 項、第299 條第 1
項前段，毒品危害防制條例第10條第1 項、第2 項、第18條第 1
項前段，刑法第2 條第1 項、第11條、第47條第1 項、第51條第
5款 （修正前），判決如主文。
本案經檢察官鍾仁松到庭執行職務。
中　　華　　民　　國　　96　　年　　1 　　月　　31　　日
                  刑事第二庭  法  官   蘇碧珠
右正本證明與原本無異。
如不服本判決應於收受本判決送達後10日內向本院提出上訴書狀
，其未敘述上訴理由者，並得於提起上訴後10日內向本院補提理
由書狀（均須按他造當事人之人數附繕本）「切勿逕送上級法院
」
                              書記官
中　　華　　民　　國　　96　　年　　1 　　月　　31　　日
附錄本案論罪科刑法條全文
毒品危害防制條例第10條：
施用第一級毒品者，處6月以上5年以下有期徒刑。
施用第二級毒品者，處3年以下有期徒刑。
